臺灣高等法院刑事判決　　　　九十三年度上訴字第一○一四號
　　上　訴　人
　　即　被　告　甲○○
　　選任辯護人　徐國禎　律師
　　　　　　　　曾能煜　律師
上列上訴人因偽造文書等案件，不服臺灣新竹地方法院九十一年
度訴字第四七號，中華民國九十二年九月三十日第一審判決（起
訴案號：臺灣新竹地方法院檢察署八十九年度偵字第六一二八號
、九十年度偵字第六九八八號），提起上訴，本院判決如下：
    主  文
上訴駁回。
    事  實
一、緣乙○○（已於民國九十二年十二月二十六日死亡）與甲○○原係夫妻，雙方於七十七年間離婚，惟仍同住一戶，於八
    十三年十月間，乙○○於報紙刊登徵婚啟事，丙○○依址前
    往應徵，雙方進而交往密切，丙○○並與甲○○以姊妹相稱
    。於八十三年十一月間，乙○○因與雄鑫建設股份有限公司
    （以下簡稱雄鑫建設）合建房屋遭拖累，需錢孔急，乃和甲○○共同基於意圖為自己不法之所有，及行使偽造私文書之
    犯意聯絡及行為分擔，並基於概括犯意，欲以丙○○為債務
    人，而向前保證責任新竹市第二信用合作社（以下簡稱新竹
    市二信，又誠泰商業銀行於八十六年一月五日受讓該信用社
    ，並改制為誠泰商業銀行新竹分行）貸款。乙○○先徵得陳
    棋培同意，囑咐丙○○將其
    市○○路○段三十九號二樓之住處，以符合新竹市二信要求
    貸款人需
    ，與甲○○商議後，乃轉由甲○○向丙○○告以要至新竹市
    二信辦理相關手續，甲○○繼而指派不知情之其女男友蔡義
    緯（原明蔡明炘經原審判決無罪確定），於八十三年十一月
    二十六日十一時許，帶同丙○○至新竹市○○路八十四號新
    竹市二信總社辦理活期儲蓄存款帳戶開戶手續，開立帳號二
    一三—五○—○七一○八○—三號之活期儲蓄存款帳戶，丙○○並簽署專用於授信往來之約定書一紙，約定與該行之往
    來留存印鑑。嗣甲○○以其子楊勝惠及蔡義緯所有座落於新
    竹縣湖口鄉○○○段波羅汶小段一七○之八地號之土地及其
    上門牌號碼新竹縣湖口鄉波羅汶四十四之九號、四十四之十
    號、四十四之十一號、四十四之十二號、四十四之十三號等
    之建物（建號為二三一至二三五號），提供予新竹市二信設
    定本金最高限額新台幣（下同）一千九百八十萬元之抵押權
    ，並因而辦理借貸一千六百五十萬元，而甲○○明知並未獲
    丙○○允諾擔任前揭向新竹市二信貸款一千六百五十萬元之
    債務人，亦未獲其授權可代為簽發借據，竟於八十三年十二
    月二十三日，將其以不詳方法所取得之丙○○名義之前揭印
    鑑章，交予其公司內某不知情之姓名不詳員工，囑其前往新
    竹市二信總社辦理簽署借據之程序，該員工並在貸放號碼分
    別為八三四七七五—一號、八三四七七六—二號、八三四七
    七七—三號、八三四七七八—四號及八三四七七九—五號、
    金額均為三百三十萬元之五紙借據之借款人欄內，偽簽丙○○之署押，並盜蓋前揭丙○○名義之印鑑章，使丙○○成為
    前揭貸款之借款人而作成不實之借據，嗣該員工並交還上揭
    借據予新竹市二信之承辦人員辦理貸款而行使，致新竹市二
    信陷於錯誤，於同日將一千六百五十萬元撥入丙○○前揭開
    立之帳戶內，甲○○復和乙○○均延續前揭犯意，由甲○○
    隨即於翌日（即八十三年十二月二十四日）將丙○○名義之
    印鑑章交予不知情之蔡義緯，囑其前去領款，蔡義緯即前往
    新竹市二信總社，分別填寫金額為一百二十五萬元、三百萬
    二千八百元及一千二百二十四萬八千元之取款憑條各一張，
    其中一百二十五萬元及三百萬二千八百元二筆款項係欲提領
    現金，另外一千二百二十四萬八千元則欲轉入新竹市二信戶
    名楊勝惠、帳號○○一—0000000000—四號之帳
    戶（即誠泰商業銀行新竹分行帳號二一三—五○—○二○八
    六六—一號之帳戶）中，蔡義緯並盜蓋前揭丙○○名義之印
    鑑章於上開取款憑條之存戶簽章欄中，而作成不實之取款憑
    條三張，繼而將上揭取款憑條交予新竹市二信之承辦人員而
    行使，使新竹市二信承辦人員依其所請，而讓其提領現金及
    轉帳入前揭楊勝惠名義之帳戶，足生損害於丙○○及新竹市
    二信辦理貸款之正確性。乙○○及甲○○並隨即將上揭款項
    均用來支付乙○○與雄鑫建設間之工程款。嗣乙○○於八十
    四年十二月二十七日未繳納前揭貸款中三百三十萬元部分之
    利息，及於八十五年一月十九日未繳納另外一千三百二十萬
    元部分之利息，亦未清償本金，新竹市二信乃向臺灣臺北地
    方法院聲請對丙○○發支付命令，經臺灣臺北地方法院於八
    十五年九月三日對丙○○核發八十五年度促字第二五○三九
    號、第二五○四○號、第二五○四一號、第二五○四二號及
    第二五○四三號支付命令，丙○○收受後始知上情。
二、案經被害人丙○○訴請臺灣新竹地方法院檢察署檢察官偵查
    起訴。
    理  由
一、訊據上訴人即被告甲○○矢口否認有何行使偽造私文書之犯
    行，辯稱：是乙○○向丙○○講貸款的事，如何講我不知道
    ，當時要向二信貸款，必須要將
    詢問陳棋培，所以後來陳棋培就拿電費單還是水費單來給乙○○，乙○○再交給丙○○去辦理遷住址的事。之後乙○○
    急著到大陸去就醫，他交代我，如果丙○○有來，就找一個
    人帶她去二信，隔天蔡義緯剛好來，我就叫他帶丙○○去二
    信開戶，辦好之後丙○○就將存摺及印章交給我，授權我去
    辦理後續的事情。之後銀行打電話來，我就將存摺及印章交
    給公司內售屋的小姐去銀行辦，至於丙○○會同意當借款人
    ，是因為乙○○給她二十萬元。而陳棋培所講的內容不正確
    ，當時他和丙○○有生了一個小孩，所以縱使二十萬元存入
    他的戶頭也是合理，且法務部調查局之筆跡鑑定亦有錯云云
    。惟查：
  (一)本件告訴人丙○○因曾與被告乙○○是男女朋友，出入被告
    乙○○家中，遂與被告甲○○相熟，於八十三年十一月中，
    被告乙○○因病前往大陸治療，後被告甲○○向告訴人陳述
    要借款，並於八十三年十一月二十六日，指示蔡義緯帶同告
    訴人前往位於上址之新竹市二信總社辦理借貸約定事項，斯
    時告訴人確在新竹市二信開立活期儲蓄存款帳戶，並在新竹
    市二信所提出專用於授信往來之約定書及印鑑卡上簽章及用
    印等情，業據告訴人丙○○陳稱在卷；然據證人許秀霞即新
    竹市二信承辦人員先後於偵查、原審證稱：我們先要徵信及
    授信，是先要拿不動產來估價，之後再向借款人、連帶保證
    人做確認，然後再辦理抵押權登記，向借款人做確認的動作
    就是對保，對保時簽約定書，約定內容都在約定書裡面，而
    簽約定書一定要本人親自來簽，當時告訴人也是本人親自來
    簽這份約定書，而簽約定書和印鑑卡也是同時為之，約定書
    和印鑑卡填好後，就等到借款人來借款時，才填借據，而簽
    借據時，並不需要本人到場，只要核對印章就可以等語（見
    八十九年度偵字第六一二八號卷第一二二頁、第一二三頁、
    原審(一)卷第一三一頁至第一三五頁），且有誠泰商業銀行於
    九十年一月十二日以九○誠泰銀（新竹）字第九○○○○三
    號函送之授信往來約定書一紙及誠泰商業銀行新竹分行於九
    十一年七月三十日以誠泰新竹字第九一○○○八七號函送之
    印鑑卡一份等在卷足稽（見前揭偵六一二八號卷第四○頁、
    第四六頁、原審(一)卷第一六六頁、第一六七頁）。足見告訴
    人丙○○所稱：上揭約定書及印鑑卡上之印章不是我的，也
    不是我蓋的，事後也未去補印云云，要非屬實。
  (二)而上揭約定書經完成簽署，及印鑑卡經完成蓋印後，被告甲○○於八十三年十二月二十三日囑公司內不知情之員工，攜
    帶上揭印鑑章前往新竹市二信辦理借款手續，並以其子楊勝
    惠及蔡義緯為連帶保證人、金額均為三百三十萬元、借款期
    間為自八十三年十二月二十三日起至八十五年一月十九日止
    之借據五紙上（總計金額為一千六百五十萬元），偽簽告訴
    人之名及盜蓋告訴人名義之印鑑章，使告訴人成為前揭貸款
    之借款人，復於八十三年十二月二十八日，以楊勝惠所有及
    蔡義緯所有座落在新竹縣湖口鄉○○○段波羅汶小段一七○
    之八地號土地及其上門牌新竹縣湖口鄉波羅汶四十四之九、
    四十四之十、四十四之十一、四十四之十二、四十四之十三
    號等建物（建號為二三一至二三五號），提供予新竹市二信
    間，因前揭貸款中之三百三十萬元部分（貸放號碼八三四七
    七九號）之利息僅繳至八十四年十二月二十七日、另一千三
    百二十萬元部分（貸放號碼八三四七七五至八三四七七八號
    ）之利息亦僅繳至八十五年一月十九日止，其後均未再繳交
    ，亦未清償本金，經新竹市二信向臺灣臺北地方法院聲請准
    對告訴人核發支付命令之情，業據告訴人指訴綦詳，並經被
    告甲○○坦承確有將告訴人之印鑑章交予公司內某不知名之
    售屋小姐，指示其前往新竹市二信辦理簽發借據事宜等情不
    諱，且有他項權利證明書五份、臺灣臺北地方法院支付命令
    五份、新竹市二信所提出之支付命令聲請狀五份、誠泰商業
    銀行於九十年一月十二日以九○誠泰銀（新竹）字第九○○○○三號函送之借據五紙及於九十一年二月十五日以誠泰新
    竹字第九一○○○一七號函送之擔保放款利息整理卡片等附
    卷足憑（見八十九年他字第八六號卷第十一頁至第三九頁、
    前揭偵六一二八號卷第四○頁至第四五頁、原審(一)卷第十六
    頁至第二二頁）。又前開借據及約定書之筆跡經送法務部調
    查局鑑定結果，認約定書上等之「丙○○」簽名筆跡與告訴
    人所提出之信函、
    徵相符，而借據上借款人「丙○○」之簽名筆跡則與告訴人
    所提出之各項簽明筆跡特徵不符等情，亦有該局九十年三月
    八日（九○）陸（二）字第九○○一○二二六號通知書一份
    在卷足參（見前揭偵六一二八號卷第七九頁），顯見系爭借
    據上借款人「丙○○」簽名非告訴人所為。再新竹市二信於
    八十三年十二月二十三日核撥前開一千六百五十萬元之借款
    後，係先將款撥入告訴人於新竹市二信所開設之活期儲蓄存
    款帳戶內，被告甲○○隨即於翌日（即八十三年十二月二十
    四日）將告訴人的印鑑章交予不知情之蔡義緯前往領取，蔡
    義緯即前往新竹市二信總社，分別填寫金額為一百二十五萬
    元、三百萬二千八百元及一千二百二十四萬八千元之取款憑
    條各一張，其中一百二十五萬元及三百萬二千八百元二筆款
    項係欲提領現金，另外一千二百二十四萬八千元則欲轉入楊
    勝惠於新竹市二信帳戶，蔡義緯並盜蓋前揭告訴人之印鑑章
    於取款憑條之存戶簽章欄，並提出該取款憑條三張予新竹市
    二信之承辦人員而行使，使新竹市二信承辦人員陷於錯誤而
    予其提領現金及將款項轉帳入楊勝惠名義之帳戶，而將這些
    款項用以支付乙○○與雄鑫建設間工程之應付款項等情，亦
    據被告甲○○及蔡義分別坦認在卷（見原審(一)卷第二五一頁
    、第二五二頁），並有誠泰商業銀行存摺存款對帳單一份、
    誠泰商業銀行新竹分行九十年八月十五日誠泰銀新竹字第九
    ○○○三四號函送之取款憑條三紙及九十二年五月二十一日
    誠泰銀新竹字第九二○○○二九號函一份附卷足稽（見前揭
    偵六一二八號卷第一二六頁、第一五三頁至第一五六頁、原
    審(二)卷第二九頁至第三一頁），足見告訴人所指訴上情非虛
    ，應堪採信。
  (三)被告雖辯稱：當初告訴人有收下乙○○給的二十萬元，才同
    意當借款人云云，然為告訴人所堅決否認，且被告甲○○所
    指作為告訴人擔任借款人報酬之支票，其發票人為楊勝惠、
    帳號○八五○—0000000號、票號0000000號
    、面額二十萬元、發票日八十三年十二月二十六日，實則該
    支票係存入證人陳棋培所有帳號○八二○—0000000
    號帳戶之情，有新竹國際商業銀行中正分行於九十一年八月
    二日以竹商銀中正字第一九八—一號函送之上揭支票正反面
    影本一份在卷足參（見原審(一)卷第一六八頁至第一七○頁）
    ，而據證人陳棋培於原審結證稱：這張票一定是甲○○存進
    去的，因為當時我和她有生意往來，而且當時我們也是男女
    朋友，所以這張票一定是從她那裡來的，不會有第三人，這
    張票不可能是告訴人給我的等語（見原審(一)卷第一八九頁背
    面），足見被告甲○○上揭所辯，顯非事實。雖被告甲○○
    復辯稱：是因告訴人和陳棋培關係密切，所以才將該支票轉
    入陳棋培帳戶中云云，然此亦為告訴人所否認，並稱：我是
    在八十三年十月間認識乙○○，相處一個月後他就出國，後
    來透過甲○○的關係認識陳棋培，八十三年十二月中我就和
    果寬法師至龜山寺居住，八十五年六月中下山回到青年路的
    家，九月收到法院的支付命令。我是在八十六年七月十六日
    生了一個小孩，是在我被冒貸走投無路時所生的等語（見前
    揭他八六號卷第一三三頁背面、原審(二)卷第四七頁），核與
    證人陳棋培於偵訊時稱：八十三年認識丙○○，八十五年她
    叫我出面幫她解決此事（貸款）等語相符（見前揭他八六號
    卷第一三五頁），告訴人與陳棋培既於八十三年十一月間始
    相識，當時告訴人與乙○○尚有男女朋友關係，衡情於八十
    三年十二月二十三日向新竹市二信辦理貸款時，告訴人與證
    人陳棋培之關係應非密切，而二十萬元之數目並不大，且告
    訴人倘確實因收下乙○○給的二十萬元，才同意當借款人，
    自可存入自己帳戶，焉須存入當時尚不熟稔之陳棋培帳戶內
    ？再參以告訴人與陳棋培係於八十六年七月十六日生下一女
    ，並經陳棋培認領等情，有
    他八六號卷第四一頁），足見告訴人所言與陳棋培關係較密
    切係在八十五、八十六年間一節，應堪採信。而被告甲○○
    已自承：當初向二信辦理貸款時，因為必須要
    乙○○就向陳棋培講要遷址的事，後來是陳棋培拿電費單還
    是水費單來交給乙○○，乙○○就交給丙○○等語（見原審
    (二)卷第四一頁），是果於向新竹市二信辦理前揭貸款時，告
    訴人與陳棋培之關係已密切至可將上揭二十萬元轉帳入陳棋
    培帳戶之程度，則遷移住址時，又何需由乙○○來居間傳話
    及收受單據？益見被告甲○○所辯是因證人陳棋培與告訴人
    關係密切，才將該二十萬元轉帳入陳棋培帳戶一節，應屬無
    稽，而不足採。況除乙○○供述：當時在我的房間，我親手
    把這張支票交給告訴人，當時除我們二人外，並無他人等語
    （見原審(一)卷第一八八頁）外，被告甲○○復無法提出其他
    具體證據證明其所言屬實，自難僅憑乙○○所為上揭供詞，
    即遽為告訴人確曾收受該二十萬元而同意擔任借款人之認定
    。
  (四)又告訴人雖確於上揭時地同時完成簽署約定書，及用印於印
    鑑卡，固如前述，而證人許秀霞亦結證述：我們會跟客戶講
    ，簽了這份約定書，就是辦理對保，將來有關授信部分，就
    是以這顆印章為準，並不需要本人到銀行辦理，而且約定書
    第十條也寫得很清楚等語（見原審(一)卷第一三二頁），然觀
    之上揭約定書第十條：凡持有貴社發給立約人之擔保物收據
    或保管證或立約人印鑑，前往貴社請求返還或更換擔保物及
    其有關文件，均視為立約人之代理人，貴社得准予返還或更
    換之規範內容，其並未明白指出，將來辦理簽發借據時，本
    人可以毋庸到場，一切以該印鑑章為準一節，蓋簽發借據是
    確定該筆貸款金額、借期及相關權利義務內容之使債權確定
    發生之行為，並非請求返還擔保物或更換擔保物及其相關文
    件等此種性質上係屬具有擔保物之債權已發生後之後續處理
    行為，而證人許秀霞復不否認當初並未將該約定書交予告訴
    人帶回參閱等情（見原審(一)卷第一三五頁），從而告訴人是
    否能在辦理簽訂前開約定書事宜之短暫時間中，從上揭文義
    並不全然明確之約定書第十條之內容，充分了解借款時簽立
    借據時並毋須其本人到場，僅需核對印鑑章即可一節，顯有
    疑問。再參以告訴人始終堅詞否認有將印鑑章交予被告甲○○，自難僅從告訴人有簽訂上揭約定書，及用印於印鑑卡之
    情，即遽為告訴人確已同意擔任上揭高達一千六百五十萬元
    貸款之借款人。
  (五)又本件系爭借款金額高達一千六百五十萬元，衡情已非告訴
    人所能負擔清償，雖該貸款尚以被告之子楊勝惠所有土地及
    其上建物設定本金最高限額抵押權予新竹市二信供擔保，然
    告訴人仍係債務人，茍無法依期清償，依法仍須由告訴人承
    擔相關清償責任，再被告甲○○復不否認將該筆貸款用以支
    付雄鑫建設之工程款，並非告訴人所使用等情，則縱然當時
    告訴人雖與乙○○係男女朋友關係，衡之常情，僅認識短短
    二月，告訴人竟毫不問及貸款之緣由、用途、金額、清償方
    式、清償時間、何人清償、如無法清償時應如何因應解決等
    細節，即率爾同意充當高額貸款之葉款人，並於完成簽訂約
    定書及蓋妥印鑑卡之程序後，即任由被告領用，復未問及貸
    款利息本金之清償相關問題，實有悖常情。再據卷附被告甲○○與乙○○於八十五年九月二十五日聯名簽署之切結書內
    容雖載有：查湖口波羅汶段波羅汶小段一七○之八等五間房
    屋，在二信貸款，在八十五年十二年二十五日到二信還清，
    塗銷丙○○債務人名下等情（見前揭他八六號卷第十六頁）
    ，然告訴人果於貸款時，即已充分瞭解貸款之相關詳細內容
    後才同意充當債務人，則被告與乙○○又何需簽署上開切結
    書予告訴人？況既已清償該借款，即無債務存在，焉須塗銷
    債務人名下或另立切結書？更見告訴人所指訴並未同意擔任
    上揭一千六百五十萬元貸款之借款人等情，應堪採信。至告
    訴人之父萬蒼吾雖於偵查中陳稱：他們為富不仁，他們當初
    約定叫丙○○貸款，後來不還錢等語（見前揭偵六一二八號
    卷第一二三頁背面），然萬蒼吾於案發當時並未在場參與，
    其是否完全知悉發生經過，已有可疑；況其僅稱：約定叫丙○○貸款等語，並未陳述告訴人當時有同意要擔任上揭貸款
    之借款人，自難僅以告訴人之父萬蒼吾前開所言，即遽認告
    訴人確有同意擔任系爭貸款之借款人，自不待言。
  (六)綜上所述，被告前揭所辯，顯係事後卸責之詞，殊無可採。
    本件事證明確，被告犯行洵堪認定，應予依法論科。
  (七)至被告辯稱前揭法務部調查局筆跡鑑定結果有錯，辯護人復
    請求將相關文書送刑事警察局鑑定，惟該鑑定係檢察官於實
    施偵查程序中依法囑託法務部調查局鑑定，有前揭該局九十
    年三月八日（九○）陸（二）字第九○○一○二二六號通知
    書一份在卷足參（見前揭偵六一二八號卷第七九頁），自應
    有證據能力，不能以該鑑定結果不利己即空言稱該鑑定有誤
    ，是無再送他機關鑑定之必要，附此敘明。
二、核被告甲○○假冒告訴人名義簽署借據向銀行借款領用，足
    以生損害於告訴人及銀行貸款之正確性，所為係犯刑法第二
    百十六條、第二百十條之行使偽造私文書罪；又意圖為自己
    不法之所有，以詐術使新竹市二信人員核放貸款，係犯刑法
    第三百三十九條第一項之詐欺取財罪。其與乙○○間，有犯
    意聯絡及行為分擔，應論以共同正犯。又其囑公司內不知情
    之員工前往新竹市二信辦理前揭簽署借據及盜蓋告訴人名義
    之印鑑章並持該借據以行使；及囑不知情之蔡義緯前往新竹
    市二信辦理領款填寫不實之取款憑條及盜蓋告訴人名義之印
    鑑章並持該取款憑條以行使，均為間接正犯。又其偽造告訴
    人署押之行為及盜用印章之行為均屬偽造私文書之階段行為
    ，其偽造私文書之低度行為亦為行使之高度行為所吸收，均
    不另論罪。又其先後偽造告訴人之署押及盜用告訴人之印章
    於五紙借據上並行使之，應認基於同一行使偽造私文書犯意
    之接續行為，應只論以一行使偽造私文書罪。又其先後二次
    行使偽造私文書之犯行，時間緊接，所犯罪名相同，顯係出
    於概括之犯意為之，為連續犯，應依刑法第五十六條之規定
    以一罪論，並加重其刑。又其所犯上開行使偽造私文書、詐
    欺取財二罪間，有方法結果之牽連關係，為牽連犯，應從一
    重之行使偽造私文書罪處斷。公訴意旨未論及被告詐欺取財
    罪部分，容有未洽，然此部分與上開被告行使偽造私文書罪
    部分有牽連犯之裁判上一罪關係，本院自得一併審究，併此
    敘明。
三、原審以被告甲○○所犯事證明確，適用刑法第二十八條、第
    五十六條、第二百十條、第二百十六條、第三百三十九條第
    一項、第五十五條，罰金罰鍰提高標準條例第一條前段，審
    酌被告甲○○於本件犯行中行為分擔程度、與告訴人關係、
    擅以告訴人為債務人而冒貸，致告訴人負擔高達一千六百五
    十萬元之債務成信用破產，犯後復不思如何清償，對債務猶
    置身事外，不予解決，造成告訴人求救無門，認被告後態度
    不佳，暨參酌其犯罪動機、手段、品行、素行等一切情狀，
    量處被告甲○○有期徒刑一年六月，並依刑法第二百十九條
    就假冒告訴人名義簽署之五紙借據上之「丙○○」署押五枚
    宣告沒收，經核其認事用法，洵無不當，量刑亦屬妥適，被
    告上訴仍執陳詞，否認犯罪，指摘原判決不當，為無理由，
    應予駁回。
據上論斷，應依刑事訴訟法第三百六十八條，判決如主文。
本案經檢察官劉靜婉到庭執行職務。
中　　華　　民　　國　　93　　年　　7 　　月　　27　　日
                  刑事第二十庭  審判長法  官  趙  功  恆
                                      法  官  鄧  振  球
                                      法  官  李  春  地
以上正本證明與原本無異。
如不服本判決，應於收受送達後十日內向本院提出上訴書狀，其
未敘述上訴之理由者並得於提起上訴後十日內向本院補提理由書
（均須按他造當事人之人數附繕本）。
                                      書記官  柳  秋  月
中　　華　　民　　國　　94　　年　　4 　　月　　4 　　日
附錄：本案論罪科刑法條全文
刑法第210條
偽造、變造私文書，足以生損害於公眾或他人者，處五年以下有
期徒刑。
刑法第216條
行使第210條至第215條之文書者，依偽造、變造文書或登載不實
事項或使登載不實事項之規定處斷。
刑法第339條
意圖為自己或第3人不法之所有，以詐術使人將本人或第3人之物
交付者，處五年以下有期徒刑、拘役或科或併科1000元以下罰金
。
以前項方法得財產上不法之利益或使第 3 人得之者，亦同。
前二項之未遂犯罰之。
